【裁判字號】    98,消債更,591
【裁判日期】    980423
【裁判案由】    聲請更生程序
【裁判全文】
臺灣高雄地方法院民事裁定           98年度消債更字第591號
聲  請  人
即 債務 人  甲○○
上列當事人因消費者債務清理事件聲請更生，本院裁定如下：
    主  文
聲請人自民國九十八年四月二十三日下午五時起開始更生程序。
命司法事務官進行本件更生程序。
    理  由
一、聲請意旨略以：伊前與如附表所示之銀行訂定自用住宅借款
    、消費貸款、信用卡等契約，積欠如附表所示債務計新台幣
    （下同）6,133,865 元（其中無擔保債務計3,927,865 元）
    ，於民國95年7 月22日依金融主管機關協調成立之中華民國
    銀行公會會員辦理消費金融案件無擔保債務協商機制，與債
    權人達成分期還款協議，同意自95年8 月起、分120 期、利
    率3%、每月繳納25,766元方式償還（下稱系爭協商）。然伊
    在「高雄市私立真善美托兒所」任職幼教人員，每月收入18
    ,300 元 ，除本身必要性支出外，尚需支付每月7,500 元房
    屋貸款及扶養2 名女兒林妘芸、林岱蓉，實已無力繳付協商
    分期款，有不可歸責之事由致履行顯有重大困難，而於96年
    2 月毀諾。又伊無擔保或無優先權之債務總額未逾1200萬元
    ，復未經法院裁定開始清算程序或宣告破產，爰聲請准予裁
    定更生等語。
二、按債務人不能清償債務或有不能清償之虞者，得依本條例所
    定更生程序，清理其債務；債務人無擔保或無優先權之債務
    總額未逾1200萬元者，於法院裁定開始清算程序或宣告破產
    前，得向法院聲請更生；債務人對於金融機構因消費借貸、
    自用住宅借款、信用卡或現金卡契約而負債務，在聲請更生
    或清算前，應提出債權人清冊，以書面向最大債權金融機構
    請求協商債務清償方案並表明共同協商之意旨；債務人與金
    融機構協商成立者，不得聲請更生或清算，但因不可歸責於
    己之事由，致履行顯有重大困難者，不在此限；本條例施行
    前，債務人依金融主管機關協調成立之中華民國銀行公會會
    員辦理消費金融案件無擔保債務協商機制與金融機構成立之
    協商，準用前項之規定。消費者債務清理條例第3條、第42
    條第1項、第151條第1項、第5項、第6項分別定有明文。
三、經查，聲請人主張尚欠銀行有如附表所示債務、收入狀況說
    明及財產等事實，已提出聲請人之債權人清冊、財產及收入
    狀況說明書、所得資料清單（詳卷第8 至11頁、第6 、7 頁
    、第25、26頁）、財團法人金融聯合徵信中心當事人綜合信
    用報告、協議書1 份、前置協商退件通知函1 紙（詳卷第42
    至49頁、第20至23頁、第24頁）等為證，經核大致相符，堪
    信為真實。次查，聲請人陳報每月收入18,300元，有勞工保
    險被保險人投保資料表1 紙（詳卷第28頁）可按，依聲請人
    現居地高雄縣，以內政部社會司95年度台灣省每人每月之最
    低生活標準9,509 元計算，復參酌96年度每人免稅額77,000
    元計算每人每月基本生活所需約6,500 元，聲請人與配偶林
    泓宇共同扶養女兒2 名林妘芸、林岱蓉，有戶籍謄本1 份（
    詳卷第39至41頁）可按，是聲請人每月負擔子女扶養費6,50
    0 元，則聲請人扣除家庭生活費用及扶養費用後，僅餘2,29
    1 元（00000 －0000－0000＝2291）可供清償債務，而無力
    償還每月25,766元協商分期款。據此，顯見協商條件於協商
    時未考量聲請人每月收入及必要支出費用，而聲請人在面對
    95年度銀行啟動協商機制之情況下，為爭取債務一制性解決
    暨分期零或低利率之清償機會，故接受協商條件，然協商時
    既未適度考量聲請人收入及基本生活費用維持情況，所為之
    協商金額又過高，致聲請人事後無法繼續履約，難認聲請人
    具有可歸責事由，則其主張於系爭協商後，因客觀收入不足
    ，致無法再依協議償還金額，尚堪採信。
四、再查，聲請人於收入不足之情況下，仍接受協商條件，足見
    聲請人具有高度還款誠意，始而接受協商條件。況聲請人於
    系爭協商後，依原協商條件繳付5期協商應繳納之款項，應
    認已盡相當之償還誠意。執之，聲請人無法依協議繼續償還
    ，既係因協商條件未能考量聲請人收入暨生活必要支出費用
    情況，且所約定之協商償還金額亦屬過高，致聲請人客觀收
    入不足以長期持續依協議償還，並非因協議後故意浪費或其
    他不利償還之行為，足認聲請人與金融機構協商成立之償還
    協議，係因不可歸責於聲請人之事由，致履行顯有重大困難
    。
五、綜上所述，聲請人有如附表所示之自用住宅借款、消費貸款
    、信用卡債務，債務金額未逾1200萬元，且其未經法院裁定
    開始清算程序或宣告破產，業經本院查明，有前案紀錄表、
    查詢表附卷可稽。而按聲請人不能清償債務，且前雖與金融
    機構協商成立償還協議，嗣因不可歸責於己之事由，致履行
    顯有重大困難，亦如上述，則其聲請更生，依上規定所示，
    自無不合，應予准許。
六、依消費者債務清理條例第11條第1 項、第45條第1 項、第16
    條第1 項，裁定如主文。
中    華    民    國    98    年     4    月    23    日
                  民事第五庭  法  官  洪榮家
以上正本證明與原本無異。
本裁定不得抗告。
中    華    民    國    98    年     4    月    23    日
                              書記官  胡美儀
附表：
┌──┬────────┬────────┬──────┐
│編號│債權人          │金額（新台幣）  │種類        │
├──┼────────┼────────┼──────┤
│一  │香港上海匯豐銀行│2,206,000元     │自用住宅借款│
│    │                ├────────┼──────┤
│    │                │870,947         │信用卡      │
├──┼────────┼────────┼──────┤
│二  │國泰世華銀行    │438,000元       │信用貸款    │
│    │                ├────────┼──────┤
│    │                │266,930元       │信用卡      │
├──┼────────┼────────┼──────┤
│三  │萬泰銀行        │29,000元        │信用貸款    │
├──┼────────┼────────┼──────┤
│四  │台新銀行        │281,000元       │信用貸款    │
│    │                ├────────┼──────┤
│    │                │186,234元       │信用卡      │
├──┼────────┼────────┼──────┤
│五  │日盛銀行        │179,000元       │信用貸款    │
├──┼────────┼────────┼──────┤
│六  │安泰銀行        │182,000元       │信用貸款    │
│    │                ├────────┼──────┤
│    │                │252,765元       │信用卡      │
├──┼────────┼────────┼──────┤
│七  │中國信託銀行    │157,000元       │信用貸款    │
│    │                ├────────┼──────┤
│    │                │3,064元         │信用卡      │
├──┼────────┼────────┼──────┤
│八  │兆豐銀行        │90,582元        │信用卡      │
├──┼────────┼────────┼──────┤
│九  │花旗銀行        │198,519元       │信用卡      │
├──┼────────┼────────┼──────┤
│十  │新光銀行        │180,848元       │信用卡      │
├──┼────────┼────────┼──────┤
│十一│陽信銀行        │123,694元       │信用卡      │
├──┼────────┼────────┼──────┤
│十二│聯邦銀行        │148,934元       │信用卡      │
├──┼────────┼────────┼──────┤
│十三│遠東銀行        │101,190元       │信用卡      │
├──┼────────┼────────┼──────┤
│十四│玉山銀行        │238,158元       │信用卡      │
├──┴────────┼────────┴──────┤
│合               計   │6,133,865元                   │
└───────────┴───────────────┘


司法院資訊處製作；財團法人民間司法改革基金會備份。
